【裁判字號】    97,訴,139
【裁判日期】    970630
【裁判案由】    強盜
【裁判全文】
臺灣花蓮地方法院刑事判決               97年度訴字第139號
公  訴  人  臺灣花蓮地方法院檢察署檢察官
被      告  甲○○
選任辯護人  林政雄律師
上列被告因強盜案件，經檢察官提起公訴（97年度偵字第1609號）
，本院判決如下：
    主  文
甲○○意圖為自己不法之所有，以強暴至使不能抗拒，而取他人
之物，處有期徒刑伍年陸月。
    事  實
一、甲○○因缺錢花用，明知年近83歲之乙○○（民國14年3月
    31日生）為殘障人士，行動不便，認其年邁可欺，竟意圖為
    自己不法之所有，於97年3月29日上午9時23分許，趁乙○○
    獨自騎乘其所有之車號216-BBH號殘障機車，前往花蓮縣吉
    安鄉○○村○○○街10巷11號前載取山泉水之際，騎乘其所
    有之車號HGO-481號機車至上開處所下車後，先徒手揮打乙
    ○○胸部（未成傷），乙○○不支倒地後，並將乙○○強壓
    在地，至使乙○○不能抗拒，而取走乙○○所有置於褲袋內
    之現金新台幣（下同）2300元及機車上之白色安全帽1頂及
    機車鑰匙1支，得手後隨即騎乘上開機車逃逸。嗣於同日晚
    上10時13分許，甲○○騎乘其HGO-481號機車行經花蓮縣吉
    安鄉○○路口時，為警查獲，並扣得前開花用剩餘之贓款23
    元；另於同月30日中午12時30分許，在甲○○住處扣得乙○
    ○所有之車號216-BBH號機車鑰匙1支。
二、案經乙○○訴由花蓮縣警察局吉安分局報告臺灣花蓮地方法
    院檢察署檢察官偵查起訴。
    理  由
壹、證據能力部分：
    按被告以外之人於審判外之言詞或書面陳述，除法律有規定
    者外，不得作為證據；被告以外之人於偵查中向檢察官所為
    陳述，除顯有不可信之情況者外，得為證據；被告以外之人
    於檢察事務官、司法警察官或司法警察調查中所為之陳述，
    與審判中不符時，其先前之陳述具有較可信之特別情況，且
    為證明犯罪事實存否所必要者，得為證據；刑事訴訟法第15
    9條第1項、第159條之1第2項、第159條之2分別定有明文。
    經查，被害人即證人乙○○於本院審理時已到庭接受交互詰
    問，其於警詢時所為之陳述與在本院審理時之證詞內容大致
    相符，與前述傳聞例外之情形不符，應認無證據能力，先此
    敘明。
貳、認定事實之依據及理由：
一、訊據被告甲○○固坦承於前揭時間、地點，因缺錢花用，前
    往找尋被害人乙○○，並取走乙○○之現金及機車鑰匙1支
    之事實，惟矢口否認有何強盜之犯行，辯稱：當天是想跟被
    害人乙○○借錢，乙○○拿出300元後，又反悔不要借我，
    我當時比較緊張，與乙○○有一點拉扯，而乙○○有殘障，
    站的地方又是山坡，他自己沒有站穩才跌倒，我把他扶起來
    後，就拿300元走了，我並未毆打乙○○；乙○○可能是把
    之前借給一位名叫涂祺英之女子的2千元之欠款一起算進去
    ，才說我拿走2300元；機車鑰匙是掉在地上，我幫忙撿起來
    就忘了還給乙○○；我並沒有拿走安全帽云云。辯護人之辯
    護意旨亦同，並另辯稱：若認被告取走被害人之財物構成犯
    罪，被告亦只構成搶奪罪云云。經查：
  1.上開事實，有在被告住處查扣之被害人乙○○所有之車號
    216- BBH號機車鑰匙1支、現場圖1張、現場照片8張、被告
    住處及扣押照片45張等可資證明；而扣案之硬幣23元為被告
    花用剩餘之贓款，亦據被告迭次於警詢時、偵查中及本院審
    理時一致供承無訛，並有贓物認領保管單1紙附卷可稽，足
    認被告確實在前揭時間、地點，取走被害人乙○○之財物無
    訛。
  2.被害人乙○○為14年次，於案發時已年近83歲，並為肢體殘
    障人士，平日以殘障機車代步，被告亦明知被害人肢體殘障
    裝有義肢之事實，業據被害人乙○○到庭證述明確，且為被
    告所是認，並有殘障機車照片數幀在卷可按。又被害人乙○
    ○到庭具結證稱：當天我騎車要去南華山下載山泉水，被告
    可能跟我在後面，我摩托車停下來，被告就到我前面，我問
    他跟我做什麼，他就用拳頭打我胸部一拳，我倒在地上，被
    告壓住我，並伸手從我口袋裡搶走2300多元，被告搶走我的
    錢後，我也爬起來，被告又打我一拳，後來他又把機車上的
    鑰匙拿走，還拿走我的安全帽，他還翻我車子車廂裡的東西
    ，之後沒有找到東西，就要離開，我爬起來看被告機車的車
    牌號碼是481，有英文字我不認得。當時我的機車鑰匙還沒
    有拔下來，還插在電源上，所以被告從電源處將鑰匙拔下來
    ，用鑰匙打開椅墊下的車廂，翻找裡面，沒有找到東西，就
    把我的安全帽也拿走。被告從我的口袋裡拿走2300元，我帶
    多少錢都記得，我記得當天我就帶2300元，後來錢都不見了
    ，所以我認為被告就是搶走我2300元，我有看到被告手中拿
    著千元鈔；我騎殘障機車都有戴安全帽，當天我還跟鄰居借
    電話，要我女兒拿鑰匙跟安全帽給我等語明確，足證被告確
    實對被害人乙○○施以毆打之強暴方法，至使年邁且殘障之
    被害人乙○○不能抗拒，而取走被害人乙○○之現金2300元
    、機車鑰匙1支及安全帽1頂等財物甚明。
  3.被告雖以前詞置辯，惟查，被害人乙○○明確證稱：被告從
    我的口袋裡面拿走2300元，我帶多少錢我都知道，因我當時
    是騎殘障摩托車，我怕車子壞掉，所以身上都會帶一些錢；
    被告並沒有向我借錢，我也沒有把錢拿出來要借給被告，是
    被告跟蹤我，我機車一停下來，他就到我面前；之前在一名
    女子家中，被告曾從我口袋中取走皮包抽出2千元借予該名
    女子，當時我並沒有要借，但也沒有表示反對，後來錢也沒
    有還我，但我並未將這2千元與這次強取的金錢一併算入等
    語（見本院卷第67頁），而被害人乙○○雖然年事已高，惟
    其到庭經檢察官及辯護人詳加詰問，對於案發經過情形，均
    能為清楚且一致之供述；對於被告所述曾經借款2千元之部
    分，被害人乙○○亦坦承確有此事，並表示未予反對，如其
    有意將先前借款2千元趁此案一併算入而誇大被告犯罪所得
    ，其豈會證稱對於被告取走2千元一事「沒有表示反對」？
    甚且對於本案亦表示「賠錢不用了，錢賠一賠，我怕被告以
    後找我麻煩」等語（見本院卷第69頁），足見被害人乙○○
    所述，被告強行取走之現金為2300元乃屬實情，並無違誤。
    又被害人乙○○對於被告如何以其機車鑰匙打開車廂翻找機
    車內東西並拿走安全帽等情，亦指證歷歷，若被告所辯幫被
    害人撿拾扣案之機車鑰匙1支云云屬實，其自無撿拾後反而
    取走機車鑰匙之理，況且被害人為殘障人士，案發當日亦係
    獨自騎車至偏遠之案發地點，須靠交通工具代步，被告果真
    是撿拾後忘記交給被害人乙○○，何以至當日晚間為警查獲
    時均未思返還被害人？被告此舉，堪認是有意取走被害人之
    機車鑰匙及安全帽使被害人無法即時返家、報案，甚為明確
    。被告所辯各節，無非卸責之詞，不足採信。
  4.綜上，被告於上述之時間、地點，以毆打被害人乙○○之強
    暴方法，至使被害人乙○○不能抗拒而取走其現金2300 元
    、機車鑰匙1支及安全帽1頂等物之事實，已堪認定。被告所
    辯，乃狡辯卸責之詞，均無足採。本件事證明確，應依法論
    科。
二、論罪科刑：
    按搶奪係乘人不備，公然掠取他人之財物，如施用強暴脅迫
    ，至使不能抗拒而取其財物或令其交付者，則為強盜罪。本
    件被告係以強暴手段至使被害人不能抗拒而強取被害人之財
    物，核被告所為，係犯刑法第328條第1項之強盜罪。辯護人
    為被告辯稱：被告所為係犯搶奪罪云云，顯有未洽。爰審酌
    被告之素行尚可，智識程度不高，年已56歲，非無社會經驗
    或思慮不週之人，竟因缺錢花用，強盜被害人乙○○之財物
    ，欺凌老弱，危害社會治安，敗壞社會風氣甚鉅，其犯罪之
    手段、目的、所造成被害人財產及精神上損害之程度，事發
    後猶飾詞狡辯，顯無悔意以及公訴人請求從重量刑並具體求
    處有期徒刑5年6月等一切情狀，量處如主文所示之刑，以資
    儆懲。
據上論斷，應依刑事訴訟法第299條第1項前段，刑法第328條第1
項，判決如主文。
本案經檢察官王怡仁到庭執行職務
中    華    民    國    97    年    6    月    30    日
                  刑事第二庭    審判長法  官  林碧玲
                                      法  官  沈培錚
                                      法  官  吳韻馨
以上正本證明與原本無異
如不服本判決應於送達後10日內向本院提出上訴狀
                                書記官  洪美雪
中    華    民    國    97    年          月          日
附錄論罪科刑實體法條文：
刑法第328條：


司法院資訊處製作；財團法人民間司法改革基金會備份。
